【裁判字號】    97,重上,28
【裁判日期】    981013
【裁判案由】    拆除地上物等
【裁判全文】
臺灣高等法院臺南分院民事判決  97年度重上字第28號
上  訴  人  乙○○
            丙○○
共      同
訴訟代理人  吳啟勳  律師
被 上訴 人  翁瑞鴻  原住嘉義市○○路454號
            林業生  原住臺北市○○○路○段154號
共      同
訴訟代理人  甲○○
上列上訴人因與被上訴人翁瑞鴻、林業生等人間請求拆除地上物
等事件，對於中華民國96年3月21日臺灣嘉義地方法院第一審判
決（94年度重訴字第72號），提起上訴，本院判決如下：
    主  文
原判決關於命上訴人給付被上訴人翁瑞鴻、林業生部分及該部分
假執行之宣告，暨訴訟費用之裁判均廢棄。
上開廢棄部分，被上訴人翁瑞鴻、林業生在第一審之訴及假執行
之聲請均駁回。
第一、二審訴訟費用均由被上訴人負擔。
    理  由
一、按民事訴訟法第249條第1項規定：「原告之訴，有下列各款
    情形之一者，法院應以裁定駁回之。但其情形可以補正者，
    審判長應定期間先命補正：…三、原告或被告無當事人能力
    者。…」又同法第451條第1項規定：「第一審之訴訟程序有
    重大之瑕疵者，第二審法院得廢棄原判決，而將該事件發回
    原法院。但以因維持審級制度認為必要時為限。」所謂第一
    審之訴訟程序有重大之瑕疵，指第一審違背訴訟程序之規定
    ，其違背與判決內容有因果關係，或因訴訟程序違背規定，
    不適於為第二審辯論及判決之基礎者而言（參照最高法院48
    年台上字第127號判例）。同法第249條第1項所列起訴不備
    合法要件之情形，法院對之逕為本案判決，為其適例。再同
    法第453條規定：「第451條第1項…之判決，得不經言詞辯
    論為之。」
二、查，被上訴人翁瑞鴻、林業生於民國（下同）94年6月27日
    （原審收狀日期）與原審其餘共同原告共同具狀起訴（起訴
    狀載日期為94年2月10日）前，業已分別於94年4月3日、同
    年3月2日死亡，有戶籍謄本登載在卷足稽（見本院卷(一)第1
    03、105頁），足見其等於起訴時已因死亡而無當事人能力
    ，此項起訴合法要件之欠缺，復無從補正，原審本應依民事
    訴訟法第249條第1項第3款規定，以裁定駁回其訴，惟仍為
    本案實體之判決，顯然未經合法通知其等到場，即逕為言詞
    辯論，非無違誤，此即民事訴訟法第451條第1項所謂「第一
    審之訴訟程序有重大之瑕疵者」，殆無疑義。茲本件原審判
    決後被告乙○○、丙○○提起上訴（見本院卷(一)第6頁），
    惟被上訴人翁瑞鴻、林業生當事人能力之欠缺仍屬無從補正
    ，亦無由其繼承人聲明承受訴訟之餘地，仍應以被上訴人翁
    瑞鴻、林業生欠缺當事人能力而認其起訴合法要件有欠缺，
    原審法院既對之逕為本案實體判決，其訴訟程序有重大之瑕
    疵，不適於為第二審辯論及判決之基礎，自屬無從維持。上
    訴意旨指摘原判決就此部分為不當，求為廢棄，為有理由。
    爰不經言詞辯論，由本院將原判決關於命上訴人給付被上訴
    人翁瑞鴻、林業生等二人部分均廢棄，就該部分並駁回被上
    訴人翁瑞鴻、林業生在第一審之訴及假執行之聲請。
三、據上論結，本件上訴為有理由，依民事訴訟法第450條、第4
    51條第1項前段、第453條、第78條、第85條第1項前段，判
    決如主文。
中    華    民    國    98    年    10    月    13    日
                  民事第三庭    審判長法  官    蘇清恭
                                      法  官    蘇重信
                                      法  官    王浦傑
上為正本係照原本作成。
如對本判決上訴，須於判決送達後20日內向本院提出上訴狀，未
表明上訴理由者，應於上訴後20日內，向本院提出理由書（須附
繕本）。依法須繳納裁判費並應委任律師為訴訟代理人，始得上
訴。
中    華    民    國    98    年    10    月    13    日
                                      書記官    廖英琇
【附記】
民事訴訟法第466條之1：
(1)對於第二審判決上訴，上訴人應委任律師為訴訟代理人。但上
  訴人或其法定代理人具有律師資格者，不在此限。
(2)上訴人之配偶、三親等內之血親、二親等內之姻親，或上訴人
  為法人、中央或地方機關時，其所屬專任人員具有律師資格並
  經法院認為適當者，亦得為第三審訴訟代理人。
民事訴訟法第466條之2第1項：
  上訴人無資力委任訴訟代理人者，得依訴訟救助之規定，聲請
  第三審法院為之選任律師為其訴訟代理人。


司法院資訊處製作；財團法人民間司法改革基金會備份。
